---
title: "Wie beeinflusst der Goldene Schnitt die Ziehungswahrscheinlichkeit unter zwei Fibonacci-Zahlen im Lotto 6 aus 49?"
author: "Shirin Shahidi, Matrikelnummer 455612"
date: "`r Sys.Date()`"
output:
  pdf_document:
    fig_caption: yes
    latex_engine: xelatex
    fig_height: 3
    fig_width: 5
    toc: yes
  html_document:
    df_print: paged
    toc: yes
  documentclass: article
  classoption: a4paper
  word_document:
    toc: yes
lang: de
editor_options:
  chunk_output_type: console
bibliography: WM-QDA_Seminararbeit.bib
csl: harvard.fh.sb.csl
---



```{r setup, include=FALSE}
#knitr::opts_chunk$set(echo = TRUE)

knitr::opts_chunk$set(fig.path = 'Abbildung/', echo = FALSE, warning = FALSE, message = FALSE, fig.align ="left")

require(mosaic) # Das Paket mosaic wird geladen


```

```{r Library, echo=FALSE, include=FALSE}
library(mosaic)
library(dplyr)
#install.packages("citr")
library(citr)
```
\newpage
# 1. Einleitung
<p>"Das, wobei unsere Berechnungen versagen, nennen wir Zufall." - Albert Einstein [@zitate.net_zufallzitate_2019, o.S.].<br>
Im deutschen Lotto 6 aus 49 lassen sich Erfolgswahrscheinlichkeiten errechnen, nicht jedoch künftige Ziehungen vorhersagen.
Tendenzen, dass spezifische Ereignisse eintreten, können auf Basis bereits vergangener Ziehungen statistisch ermittelt werden [vgl.@ute_sproesser_et_al._daten_2014, S.33].</p>

<p>"Etwas hat Gestalt, weil es auf Zahlen beruht[...]" [@jonak_essays_2018, S.136].<br> Die menschliche Gestaltwahrnehmung bevorzugt Vollkommenheit, Symmetrie und bestimmte Proportionen wie etwa den Goldenen-Schnitt. Diese Wahrnehmungspräferenzen von Gestalten lassen sich auch im Tierreich beobachten, bei dem Gestaltwahrnehmung instinktiv zu einer Reaktion führt[vgl.@oerter_mensch_2014, S.252].</p>   

<p>Auf Basis dieser Tatsachen stellt sich die Frage, ob die Gestalt der Lottoziehungen bestimmte Proportionen bevorzugt oder ob Ziehungen bestimmter Zahlenkombinationen rein zufällig erfolgen. Konzentriert man sich auf die Proportion des Goldenen Schnittes, so wird dieser gemäß aktuellem Forschungsstand durch die Formel $\frac{\sqrt{5} + 1}{2}\sim1,618$ errechnet [vgl.@kohn_mathematik_2019, S. 160]. Leonardo of Pisa, auch unter dem Namen Fibonacci bekannt, veröffentlichte 1202 das Werk *Liber Abbaci*[vgl.@hannah_false_2007, o.S.]. In diesem führt er zur Fibonacci-Sequenz hin, welche im Tierreich die Vermehrung von Hasen in Zahlen beschreibt[vgl.@fibonacci_introduction:_1987, S.18]. Im Lotto 6 aus 49 sind die ersten acht Fibonacci-Zahlen (1,2,3,5,8,13,21,34) enthalten[vgl.@kohn_mathematik_2019, S.159]. Dividiert man zwei aufeinander folgende Fibonacci-Zahlen, so konvergieren diese gegen den Goldene-Schnitt[vgl.@knebl_algorithmen_2019, S.29].</p> 
<p>Um zur Forschungsfrage hinführen zu können, wird im Folgenden auf die beliebteste Lotterie namens Lotto 6 aus 49 unter den Einwohnern Deutschlands eingegangen[vgl.@lotto.de_lotto_2019, o.S.]. Spielberechtigt sind dabei erwachsene Personen ab 18 Jahren, da gemäß Jugendschutzgesetz § 6 Spielhallen, Glücksspiele Minderjährigen das Glücksspiel mit Chance auf hohe Geldbeträge untersagt ist[vgl.@juschg_juschg_2019, o.S.]. Ziel eines Lottospieles ist es 6 zufällig gezogene Gewinnzahlen aus 1-49 vorgegeben Ziffern vorherzusagen. Dabei wird ein Lotto-Schein mit 12 möglichen Tippfeldern und jeweils 49 Zahlen ausgefüllt. Pro Tippfeld werden 6 Zahlen angekreuzt. Jeder Lotto-Schein enthält eine Spielscheinnummer, deren letzte Ziffer die Superzahl darstellt. Diese Superzahl wird neben den 6 Gewinnzahlen zufällig aus den Ziffern 0-9 ermittelt. Es müssen minimal 2 Ziffern und eine Superzahl korrekt prophezeit werden um einen Gewinn zu erzielen. Der maximale Gewinn stellt 6 richtige Gewinnzahlen und die korrekte Superzahl dar. Der halbierte Spieleinsatz stellt die Gewinnsumme dar, welche sich auf 9 Gewinnklassen aufteilen lässt. Zusätzlich können die Lotterien Spiel 77 und SUPER 6 sowie die GlücksSpirale im Lotto-Schein ausgewählt werden. Ein Tippfeld im Lotto 6 aus 49 kostet 1,0€ zzgl. Bearbeitungsgebühren. Die Ziehungen finden wöchentlich mittwochs um 18:25 Uhr und samstags um 19:25 Uhr unter www.lotto.de statt[vgl.@lotto.de_lotto_2019, o.S.]. Die Wahrscheinlichkeit, zwei konkrete Zahlen im Lotto zu ziehen beträgt $1:((\frac{49}{6})*(\frac{48}{5}))\sim0.01276$[vgl.@lottozahlen.com_6_2019, o.S.].</p>

## 1.1. Forschungsfrage
<p>Betrachtet man die bereits genannten Fibonacci Zahlen im Lotto 6 aus 49 und die Konvergenz gegen den Goldenen Schnitt, lässt sich die Forschungsfrage wie folgt ableiten:</p><p>*Wie beeinflusst der Goldene Schnitt die Ziehungswahrscheinlichkeit unter zwei Fibonacci-Zahlen im Lotto 6 aus 49?*</p>
<p>In einer ersten Hypothese soll geprüft werden, ob eine Fibonacci Zahl unter allen Fibonacci-Zahlen im Lotto 6 aus 49 am häufigsten mit ihrer Goldenen-Schnitt Zahl gezogen wird. Im Anschluss daran soll geprüft werden, ob eine Fibonacci Zahl unter allen Fibonacci-Zahlen im Lotto 6 aus 49 am häufigsten mittwochs mit ihrer Goldenen-Schnitt Zahl gezogen wird. Dieser Tag wird mit den Samstagsziehungen und den davon abweichenden Wochentagen verglichen.
Die Hypothesen lassen sich wie folgt formulieren:</p>
<p>*H1: Fibonacci-Zahlen werden unter allen Fibonacci-Zahlen im Lotto 6 aus 49 am häufigsten mit ihrer Goldenen-Schnitt Zahl gezogen*</p>
<p>*H2: Fibonacci-Zahlen werden unter allen Fibonacci-Zahlen im Lotto 6 aus 49 am häufigsten mittwochs mit ihrer Goldenen-Schnitt Zahl gezogen.*</p>

## 1.2. Ziel der Studie/ Analyse 
Das Untersuchungsziel der Studie ist deskriptiv ausgerichtet mit der Anforderung an exakte Ergebnisse und eine repräsentative Stichprobe sowie der Beschreibung der Grundgesamtheit mit ihren wesentlichen Merkmalen.[vgl.@kus_marktforschung:_2012, S.15] Ziel der Studie soll sein, herauszufinden, ob Fibonacci-Zahlenpaare, die dividiert den Goldenen-Schnitt ergeben im Lotto 6 aus 49 häufiger zusammen gezogen werden als Fibonacci-Zahlenpaare ohne den Goldenen-Schnitt Proportionen. Hierzu sollen nur die Gewinnzahlen ohne Superzahl in Betracht gezogen wereden, da die Superzahlziehung eine abweichende Wahrscheinlichkeit von $\frac{1}{10}$ aufweist. Es werden die Häufigkeiten der Fibonacci-Zahlen, sowie jeglicher Fibonaccipaar-Ziehungen unter allen Lotto-Ziehungen von 1955 bis Ende Juni 2019 betrachtet. Sollte sich herausstellen, dass Zahlenpaare aus dieser Auswahl am häufigsten zusammen auftreten, so werden diese mit Hilfe der Inferenzstatistik genauer betrachtet um einen Einfluss des Goldenen-Schnittes auf diese Zahlenpaare ausfindig machen zu können.

# 2. Methodik
Um die Methodik festlegen zu können, wird auf das Studiendesign, sowie die Datenerhebung und die angewandten statistsichen Methoden genauer Bezug genommen [vgl.@kus_marktforschung:_2012, S.13].

## 2.1. Studiendesign
Das Studiendesign wird definiert durch die Art der Datenerhebung und Ziehung der Stichprobe. Die vorliegende Studie basiert auf den Sekundärforschungen der Westdeutsche Lotterie GmbH & Co. oHG, sowie den Datenerhebungen unter www.lottozahlenonline.de durch Gustav Zygmund. [vgl.@kus_marktforschung:_2012, S.15]

### 2.1.1 Datenerhebung
Da es sich um die Beschreibung der Veränderungen der Lotto-Ziehungen im Zeitablauf von 1955 bis 2019 handelt, wurden die in der Studie verwendeten Sekundärdaten in Form von Längsschnitt-Untersuchungen als Beobachtung erhoben. Da das Forschungsproblem auf Basis von Sekundärdaten bearbeitbar ist, wird in dieser Studie auf die Erhebung von Primärdaten verzichtet. Die bereits vorhandenen Daten werden für die Studie neu aufbereitet und analysiert. [vgl.@kus_marktforschung:_2012, S.16] 

### 2.1.2 Stichprobe
Die erhobenen Sekundärdaten stellen alle Ziehungen seit Anbeginn des Lottos 6 aus 49 von 1955 bis zum Zeitpunkt der Studienanalyse tabellarisch dar. Werden potenzielle Ungenauigkeiten wie etwa Tipp- oder Eingabefehler in den bereits vorhandenen Sekundärdaten vernachlässigt, kann von einer Totalerhebung der Daten ausgegangen werden. Dies führt dazu, dass Stichprobenfehler die Aussagekraft nicht einschränken können.[vgl.@kus_marktforschung:_2012, S.43 f.]

## 2.2 Angewandte statistische Methoden
Um die Daten hinsichtlich ihrer Eignung für statistische Methoden zu überprüfen, wird eine explorative Datenanalyse zur Verdichtung der Daten durchgeführt. Da es sich um Häufigkeitsbeobachtungen der Fibonacci-Zahlenpaare in der Stichprobe handelt, werden Schätzverfahren angewandt, um Annahmen über entsprechende Wahrscheinlichkeitsverteilungen in der Grundgesamtheit treffen zu können [vgl.@kus_marktforschung:_2012, S.193 f.]. Eine Annahme oder Ablehnung der Hypothesen erfolgt mittels der Zweiseitigen Fragestellung [vgl.@hellbruck_angewandte_2009, S.73-76]. Um den Datensatz auf Linearität zu überprüfen wird anschließend eine lineare Regression durchgeführt [vgl.@hellbruck_angewandte_2009, S.250]. Für die Ergebnisse der statistischen Methoden wird die Programmiersprache R verwendet. Diese ermöglicht den Einsatz moderner Verfahren der Datenanalyse und ist reproduzierbar, automatisierbar, quelloffen, kostenlos und grafisch abbildbar. [vgl.@sauer_moderne_2018, S.16 f.] Für den Datensatz wurden die Ergebnisse der Lotto-Ziehungen aus den Quellen Westdeutsche Lotterie GmbH & Co. oH

# 3. Ergebnisse 
Um zu den Ergebnissen der Studie hinführen zu können werden die bereits genannten statistischen Methoden im Folgenden anhand von R-Syntax-Abschnitten (sogenannten Chunks) erklärt, sowie grafisch veranschaulicht [vgl.@sauer_moderne_2018, S.26]. 

## 3.1 Kennzahlen der Stichprobe
Um einen Überblick über die Kennzahlen der Stichprobe zu erhalten, wird die Bibliothek "mosaic" geladen und der R-Befehl "inspect" ausgeführt:
```{r fig.cap =  "Die Kelchblattlängen der untersuchten Spezies der Schwertlilien unterscheiden sich signifikant. Dargestellt sind die Kelchblattlängen der drei Spezies der Schwertlilien (iris versicolor, iris setosa und iris virginica). Sie Kelchblattlängen zeigen unterschiedliche Längen, wobei iris setosa die kürzesten und Iris virginica die längsten Kelchblätter zeigt.p= x.xxx", echo=FALSE, include=TRUE}

# Dateipfad festlegen
setwd("/Users/shisha/Desktop/WissMethoden_quantitativeDatenanalyse")

#Bibliotheken laden
library("mosaic")
library(dplyr)
library(knitr)

# CSV-Datei laden & Spaltennamen vergeben
data_lotto_orig <- read.csv2("data_lotto_date.csv")
colnames(data_lotto_orig) <- c("GewZahl_1", "GewZahl_2","GewZahl_3","GewZahl_4","GewZahl_5","GewZahl_6","Wochentag")

# Kennzahlen ausspielen lassen
inspect(data_lotto_orig)
```

Die Stichprobe des Datensatzes Lotto 6 aus 49 von 1955 bis 2019 enthält 6 numerische und eine kategoriale Variable. Insgesamt enthält die Stichprobe 4295 Beobachtungen. Die numerischen Variablen stellen die Gewinnzahlen kategorisiert nach Ziehungsrunde dar. Das Minimum liegt bei der Ziffer 1 und das Maximum bei Ziffer 49. Die kategoriale Variable nennt den Wochentag, an dem die Beobachtungen aufgezeichnet wurden. Die Lagemaße und Streumaße sind unterschiedlich ausgeprägt, wie anhand der Werte von Quantil 1 und 3 sowie der Mittelwerte und dem Median zu erkennen ist. Die Standardabweichung fällt ebenfalls unterschiedlich aus. Die Variablennamen werden wie folgt ausgegeben: `r names(data_lotto_orig)`. Insgesamt sind keine fehlenden Angaben vorhanden. Einen Überblick über die letzten 6 Beobachtungen des Datensatzes verschafft der Befehl "tail":

```{r, echo=FALSE, include=TRUE}
tail(data_lotto_orig)
```
 
## 3.2 explorative Statistik
<p>Anhand der explorativen Statistik sollen Häufigkeitsverteilungen der Fibonacci-Zahlen betrachtet werden. Hierzu wird der Datensatz nach Fibonacci-Zahlen mittels R-Skript "_01_Sort_by_Fibo.R" sortiert und gefiltert. Die daraus gewonnen Daten werden auf Fibonacci-Zahlenpaare im Goldenen-Schnitt Verhältnis und deren Häufigkeitsverteilung überprüft und in eine Rangfolge gebracht:</p>

```{r Explorative Statistik,echo=FALSE, include=FALSE}
#Sortierte Daten einlesen
Fibo1 <- read.csv2("1_Sort_by_Fibo.csv")
rbind(Fibo1)
Fibo2 <- read.csv2("2_Sort_by_Fibo.csv")
rbind(Fibo2)
Fibo3 <- read.csv2("3_Sort_by_Fibo.csv")
rbind(Fibo3)
Fibo5 <- read.csv2("5_Sort_by_Fibo.csv")
rbind(Fibo5)
Fibo8 <- read.csv2("8_Sort_by_Fibo.csv")
rbind(Fibo8)
Fibo13 <- read.csv2("13_Sort_by_Fibo.csv")
rbind(Fibo13)
Fibo21 <- read.csv2("21_Sort_by_Fibo.csv")
rbind(Fibo21)
Fibo34 <- read.csv2("34_Sort_by_Fibo.csv")
rbind(Fibo34)

#Spaltenüberschriften zuweisen
colnames(Fibo1) <- c("GewZahl_1", "GewZahl_2","GewZahl_3","GewZahl_4","GewZahl_5","GewZahl_6","Wochentag")
colnames(Fibo2) <- c("GewZahl_1", "GewZahl_2","GewZahl_3","GewZahl_4","GewZahl_5","GewZahl_6","Wochentag")
colnames(Fibo3) <- c("GewZahl_1", "GewZahl_2","GewZahl_3","GewZahl_4","GewZahl_5","GewZahl_6","Wochentag")
colnames(Fibo5) <- c("GewZahl_1", "GewZahl_2","GewZahl_3","GewZahl_4","GewZahl_5","GewZahl_6","Wochentag")
colnames(Fibo8) <- c("GewZahl_1", "GewZahl_2","GewZahl_3","GewZahl_4","GewZahl_5","GewZahl_6","Wochentag")
colnames(Fibo13) <- c("GewZahl_1", "GewZahl_2","GewZahl_3","GewZahl_4","GewZahl_5","GewZahl_6","Wochentag")
colnames(Fibo21) <- c("GewZahl_1", "GewZahl_2","GewZahl_3","GewZahl_4","GewZahl_5","GewZahl_6","Wochentag")
colnames(Fibo34) <- c("GewZahl_1", "GewZahl_2","GewZahl_3","GewZahl_4","GewZahl_5","GewZahl_6","Wochentag")

datalength <- nrow(data_lotto_orig)

#Anteile von am häufigsten gemeinsam gezogenen Fibozahlen bestimmen in Form einer Funktion
quota <- function(data1,data2,data3,data4,data5,data6,data7,data8,quelle) {
  #Fibo x mit y [1]
  total_row <- nrow(quelle)
  test1 <- rbind(data1,data2)
  result1 <- which(duplicated(test1))
  length1 <- length(result1)
  quota1 <- (length1)/(total_row)
  #Fibo x mit y [2]
  test2 <- rbind(data1,data3)
  result2 <- which(duplicated(test2))
  length2 <- length(result2)
  quota2 <- (length2)/(total_row)
  #Fibo x mit y [3]
  test3 <- rbind(data1,data4)
  result3 <- which(duplicated(test3))
  length3 <- length(result3)
  quota3 <- (length3)/(total_row)
  #Fibo x mit y [4]
  test4 <- rbind(data1,data5)
  result4 <- which(duplicated(test4))
  length4 <- length(result4)
  quota4 <- (length4)/(total_row)
  #Fibo x mit y [5]
  test5 <- rbind(data1,data6)
  result5 <- which(duplicated(test5))
  length5 <- length(result5)
  quota5 <- (length5)/(total_row)
  #Fibo x mit y [6]
  test6 <- rbind(data1,data7)
  result6 <- which(duplicated(test6))
  length6 <- length(result6)
  quota6 <- (length6)/(total_row)
  #Fibo x mit y [7]
  test7 <- rbind(data1,data8)
  result7 <- which(duplicated(test7))
  length7 <- length(result7)
  quota7 <- (length7)/(total_row)
  total_data <- data.frame(quota1,quota2,quota3,quota4,quota5,quota6,quota7)
  colnames(total_data) <- c("data1+2","data1+3","data1+4","data1+5","data1+6","data1+7","data1+8")
  leng <- data.frame(length1,length2,length3,length4, length5, length6, length7)
  colnames(leng) <- c("data1+2","data1+3","data1+4","data1+5","data1+6","data1+7","data1+8")
  #Fibo <<- sort(total_data)
  print(sort(total_data))
  print(sort(leng))
}

#Inhalte an Funktion übermitteln
Fibo_1 <- quota(Fibo1,Fibo2,Fibo3,Fibo5,Fibo8,Fibo13, Fibo21, Fibo34,data_lotto_orig)
Fibo_1
colnames(Fibo_1) <- c("1&13","1&34","1&8","1&5","1&21","1&3","1&2")

Fibo_2 <- quota(Fibo2,Fibo1,Fibo3,Fibo5,Fibo8,Fibo13, Fibo21, Fibo34,data_lotto_orig)
Fibo_2
colnames(Fibo_2) <- c("2&13","2&5","2&21","2&3","2&8","2&34","2&1")

Fibo_3 <- quota(Fibo3,Fibo1,Fibo2,Fibo5,Fibo8,Fibo13, Fibo21, Fibo34,data_lotto_orig)
Fibo_3
colnames(Fibo_3) <- c("3&13","3&8","3&21","3&34","3&2","3&5","3&1")

Fibo_5 <- quota(Fibo5,Fibo2,Fibo3,Fibo1,Fibo8,Fibo13, Fibo21, Fibo34,data_lotto_orig)
Fibo_5
colnames(Fibo_5) <- c("2&13","5&8","2&21","5&34","5&2","5&1","5&3")

Fibo_8 <- quota(Fibo8,Fibo2,Fibo3,Fibo5,Fibo1,Fibo13, Fibo21, Fibo34,data_lotto_orig)
Fibo_8
colnames(Fibo_8) <- c("8&13","8&21","8&34","8&2","8&1","8&5","8&3")


Fibo_13 <- quota(Fibo13,Fibo2,Fibo3,Fibo5,Fibo8,Fibo1, Fibo21, Fibo34,data_lotto_orig)
Fibo_13
colnames(Fibo_13) <- c("13&8","13&21","13&34","13&2","13&1","13&5","13&3")

Fibo_21 <- quota(Fibo21,Fibo2,Fibo3,Fibo5,Fibo8,Fibo13, Fibo1, Fibo34,data_lotto_orig)
Fibo_21
colnames(Fibo_21) <- c("13&8","13&21","13&34","13&2","13&1","13&5","13&3")

Fibo_34 <- quota(Fibo34,Fibo2,Fibo3,Fibo5,Fibo8,Fibo13, Fibo21, Fibo1,data_lotto_orig)
Fibo_34
```


Es zeigt sich, dass die Fibonacci Zahl1 im Lotto-Datensatz, sowie die Fibonacci Zahl

```{r}

```

```{r fig.cap = "Die Fibonacci Zahl 1 wird im Lotto-Datensatz unter allen Fibonacci Zahlen am häufigsten mit ihrer Goldenen-Schnitt Zahl 2 gezpgen."}

```


```{r Fibonacci-Zahl 1, }
#
colnames(Fibo_1) <- c("1&13","1&34","1&8","1&5","1&21","1&3","1&2")
Fibo_1
```


## 3.3 deskriptive Statistik
## 3.4 Inferenzstatistik 
### 3.4.1 Bootstrap
### 3.4.2 Permutation
### 3.4.3 Lineare Regression










Gehen Sie hier näher auf die *verwendeten* Variablen ein. In R markdown Dateien können Sie einfach den R Code in Chunks einfügen (sogenannte "Code Chunks"). Entweder über das Menü `Insert -> R` oder über die Tastenkombination `strg+alt+i`. 


Hier stellen und beschreiben Sie die Ergebnisse Ihrer kleinen Studie. Ihre Ergebnisse stellen Sie graphisch und/ oder tabellarisch dar.
Ganz allgemein wird im Resultateteil NICHT interpretiert, sondern die Ergebnisse ausschließlich beschrieben.

Der Ergebnisteil kann zur besseren Orientierung und zum besseren Lesen weitere Gliederungspunkte enthalten (z.B. bei Hypothesenwechsel, für jedes Ergebnis o.ä.).

* die Abbildungen werden durchnummeriert  (Abbildung 1 bis Abbildung xx) ebenso die Tabellen.
* Jede Abbildung erhält eine Bildunterschrift und jede Tabelle eine Beschreibung (über der Tabelle).
  - die Bildunterschrift dürfen Sie mit R markdown machen oder aber in word! Eine Vorlage für eine Bildunterschrift ist im Template enthalten.

Beispiel für Ergebisbeschreibung und einer Figure caption  = Bildunterschrift:


<br>
```{r fig.cap =  "Die Kelchblattlängen der untersuchten Spezies der Schwertlilien unterscheiden sich signifikant. Dargestellt sind die Kelchblattlängen der drei Spezies der Schwertlilien (iris versicolor, iris setosa und iris virginica). Sie Kelchblattlängen zeigen unterschiedliche Längen, wobei iris setosa die kürzesten und Iris virginica die längsten Kelchblätter zeigt.p= x.xxx", fig.height=4, fig.width=4 } 

#boxplot (Sepal.Length ~Species , data = iris)
```



Die Ergebnisse graphisch und tabellarisch dargestellt. Eine tabellarische Darstellung der Ergebnisse ist im Teil der deskriptiven Statistik oft sinnvoll.
Sie entscheiden hier was eine sinnvolle Darstellung ist!
 
</br>
Beschreiben Sie das zentrale Ergebnis und Auffälligkeiten.


**Folgendes sollte im Ergebnisteil enthalten/ ver- oder beararbeitet sein: **
  1. Kennzahlen
  2. explorative / deskriptive Statistik
  3. Inferenzstatistik
  
 

Beschreiben Sie Ihre Stichprobe und Ihre Variablen. 
Das ist hilfreich zum Verständnis und Nachvollziehbarkeit Ihrer Studie, der Datenerhebung und der Hypothesentestung.  



Gehen Sie hier genauer auf die untersuchten Hypothesen und Modelle ein. Geben Sie zur Methodik 1-3 Literaturquellen an.  

```{r fig.cap="Hier steht Ihre Bildunterschrift zur Abbildung im gleichen Chunk. Damit die Bildunterschrift passend zur Abb ausgegeben wird, ist nur eine Abb. und eine Bildunterschrift pro Chunk möglich."}
# Exemplarisches Beispiel
#reg <- lm(tip ~ total_bill, data=tips)
#plotModel(reg)

```


# 4. Diskussion
Für die Diskussion setzen Sie das Ergebnis in Kontext zu bereits publizierter Literatur! (hier ist das Lesen und die Angabe (CAVE: richtig zitieren) von Literatur notwendig) Mind. 3 Literaturquellen

# 5. Schlussfolgerungen


<p>"Es steckt oft mehr Geist und Scharfsinn in einem Irrtum als in einer Entdeckung." - Joseph Joubert </p>

Fassen Sie hier kurz die zentralen Ergebnisse für Ihre Forschungsthematik zusammen. Gehen Sie auch auf die Grenzen Ihrer Analyse ein.

# Literaturverzeichnis

Hier stehen die im Text verwendeten Quellen:

- Nachname Autor1, Anfangsbuchstabe Vorname Autor1, Nachname Autor2, Anfangsbuchstabe Vorname Autor2 1 & Nachname Autor3, Anfangsbuchstabe Vorname Autor3, ... (Jahr der Veröffentlichung). Titel des Beitrags. Journal, Volume, Issue, Seitenzahlen
